臺灣高等法院刑事判決　　　　　　　　 96年度上易字第607號
上　訴　人　臺灣臺北地方法院檢察署檢察官
被　　　告　乙○○
　　　　　　　　　　（另案於臺灣臺北監獄執行中）
上列上訴人因被告竊盜案件，不服臺灣臺北地方法院九十五年度
易字第二０二七號，中華民國九十五年十二月七日第一審判決（
起訴案號：臺灣臺北地方法院檢察署九十五年度偵字第一六八九
八號），提起上訴，本院判決如下：
    主  文
上訴駁回。
    理  由
一、本案經本院審理結果，認第一審判決對被告乙○○為無罪
    之諭知，核無不當，應予維持，並引用第一審判決書記載之
    證據及理由（如附件第一審判決書）。
二、檢察官上訴意旨略以：證人甲○○於警詢中已明確陳稱：警
    提示之鋁門一片及日光燈座三組，是伊裝置於新生北路一段
    三八號地下一樓，該鋁門原放置於門口，燈座則是已經接上
    電源置於地上，共價值新台幣（下同）五千六百元，現由伊
    領回等語。證人於警詢時，尚能明確稱該鋁門及燈座之價值
    ，且簽章領回，隻字未提伊早已拋棄所有權，復未表明不追
    究被告犯行之意，而使該鋁門及燈座成為無主物。況日光燈
    座既係置於地下室，外觀上顯非無主物，被告竟未經任何人
    之同意（被告未能陳報其楊姓友人之確切年籍），即趁隙進
    入行竊，顯已構成竊盜罪等語。
三、經查：證人甲○○於原審，法官問：門及日光燈是不要的嗎
    ？答：是的，是不要的，已經拆下來了。問：你有請任何人
    幫你清運那些不要的東西嗎？答：有，請工頭處理，但因為
    剛拆下來，所以還沒有處理。問：你領回的鋁門一片、日光
    燈三組，如何處理？答：丟掉了。問：為何在警詢時說鋁門
    價值五千六百元？答：我當時說我不知道（詳原審卷第三二
    頁反面至三四頁）。據上，依證人甲○○的證述，可見上揭
    鋁門及日光燈拆下後，證人甲○○即已表示拋棄之，是該等
    物品，應已成為無主物。再從上開鋁門及日光燈拆下後任意
    放置在地上之外觀形式，自易使一般人認為該等物品係屬拆
    下不要之物。準此足徵被告在拿取該等物品時，並無不法所
    有之犯意。核原審諭知被告無罪，並無不合。檢察官上訴指
    摘原審判決不當，請求撤銷改判，為無理由，應予駁回。
據上論結，應依刑事訴訟法第373條、第368條，判決如主文。
本案經檢察官陳玉珍到庭執行職務。
中　　華　　民　　國　　96　　年　　4 　　月　　24　　日
　　　　　　　　　刑事第十七庭  審判長法　官  趙功恆
　　　　　　　　　　　　　　　　　　  法　官  孫惠琳
　　　　　　　　　　　　　　　　　　  法　官  陳憲裕
以上正本證明與原本無異。
不得上訴。
                                      書記官  劉育妃
中　　華　　民　　國　　96　　年　　4 　　月　　25　　日
附件
臺灣臺北地方法院刑事判決　　　　　　　95年度易字第2027號
公　訴　人　臺灣臺北地方法院檢察署檢察官
被　　　告　乙○○　男　62歲（民國○○年○月○○日生）
　　　　　　　　　　身分證統一編號：Ｚ000000000號
　　　　　　　　　　住台北市○○區○○街39巷62弄臨27號
　　　　　　　　　　（現另案羈押於臺北看守所）
上列被告因竊盜等案件，經檢察官提起公訴（95年度偵字第
16898 號），本院判決如下：
    主  文
乙○○無罪。
    理  由
一、公訴意旨略以: 被告乙○○意圖為自己不法之所有，於民國
    95年7月14日10時40分許，在臺北市中山區○○○路○段38號
    地下1樓門口處，竊取被害人甲○○所有之鋁門窗1扇，復侵
    入該處地下1樓室內（侵入住宅未據告訴）竊取被害人甲○
    ○所有日光燈座3座。因認被告涉犯刑法第320條第1項之竊
    盜罪嫌。
二、按犯罪事實應依證據認定之，無證據不得認定犯罪事實；另
    不能證明被告犯罪者，應諭知無罪之判決，刑事訴訟法第15
    4條第2項、第301條第1項分別定有明文。又刑事訴訟法上所
    謂認定犯罪事實之證據，係指足以認定被告確有犯罪行為之
    積極證據而言，該項證據自須適合於被告犯罪事實之認定，
    始得採為斷罪資料；而認定不利於被告之事實，須依積極證
    據，苟積極證據不足為不利於被告事實之認定時，即應為有
    利於被告之認定，更不必有何有利之證據。另認定犯罪事實
    所憑證據，雖不以直接證據為限，間接證據亦包括在內，此
    有最高法院29年上字第3105號、30年上字第 816號可資參照
    。又按物權，除法律另有規定外，因拋棄而消滅，而刑法上
    之竊盜罪，以意圖為自己或第三人不法之所有，竊取他人之
    動產為成立要件，若所取得之物，係他人拋棄之無主物，已
    非他人所有之動產，即與竊盜罪之構成要件不合（最高法院
    亦著有86年度台上字第1668號判決要旨可參）。
三、公訴意旨認被告乙○○涉犯上開罪嫌，無非係以被告在警詢
    中坦承其於上開時、地，拿取上開物品之自白、被害人甲○
    ○於警詢時所為之指訴及其所出具之贓物認領保管單、現場
    照3張等證據為其論據。
四、訊據被告乙○○固坦承於上開時間，在上開地點拿取上述鋁
    門及日光燈座等物，惟堅詞否認有何竊盜之犯行，辯稱: 我
    是撿破爛的，是一位楊姓友人說那些東西可以撿的，我沒有
    竊盜等語。經查:
  (一)被告於上開時間，騎乘腳踏車，至臺北市中山區○○○路○
    段38號地下1樓拿取上開鋁門1扇及日光燈座3座等情，為被
    告所自承不諱，並有現場照片3張在卷可稽（參偵卷第20頁
    ，照片顯示被告蹲在玻璃已破裂之鋁門框內，另其所騎乘之
    腳踏車旁則堆放3座日光燈座）。
  (二)上開房屋係證人甲○○所有，亦據證人甲○○於本院審理時
    具結作證在案（參本院95年11月21日審判筆錄）。而被告所
    拿取之鋁門及日光燈座原係附著於上開房屋，經證人甲○○
    委請工人拆下，準備重新裝修一情，亦據證人甲○○於本院
    審理時結證: 房屋是我剛買的，正在裝修。鋁門跟日光燈座
    已經拆下來了等語（同上日筆錄）。參之卷附之現場照片顯
    示: 該屋地板上堆有工人用以清運物品之手推車、10餘袋裝
    有廢棄物之袋子、廢木板、磚頭等物，確實像一般正在裝修
    房屋之狀態，足認證人甲○○上開所言，確為真實。因此，
    各該拆下來之物品原係屬於證人甲○○所有無疑。
  (三)證人甲○○於本院審理時另證稱: 各該物品是不要的東西。
    有請工人幫忙運走，當時還沒清運。警察通知領回鋁門1個
    及日光燈座3組後，也都丟掉了等語（參本院95年11月21 日
    審判筆錄）。證人甲○○既為上開鋁門及日光燈座之所有權
    人，則其對於各該物品，依法享有處分、收益及使用之權。
    茲證人甲○○既係因要重新裝修上開房屋，而委請工人拆下
    並清運，且已表示已不要各該物品，足認其主觀上已有拋棄
    上開物品所有權之意。證人甲○○既已有拋棄各該物品之意
    ，則各該物品，應已屬於無主之物甚明。
  (四)至於被告雖辯稱: 是經楊姓友人同意而前往拿取云云，但其
    未能提供楊姓友人之真實年籍資料供本院查證，而難以採信
    ，惟被告所拿取之物，既屬無主之物，則揆諸前開規定及說
    明，已難認其所為構成竊盜之犯行。
  (五)綜上，公訴意旨所臚列之上開證據，均不足以證明被告之行
    為已構成竊盜之罪。此外，復查無其他積極之證據足以證明
    被告確有本件竊盜之犯行，既無證據證明，揆諸前開規定及
    說明，自應為被告無罪之諭知。
據上論斷，應依刑事訴訟法第301條第1項，判決如主文。
本案經檢察官陳焜昇到庭執行職務
中　　華　　民　　國　　95　　年　　12　　月　 　7　　日
　　　　　　　　　刑事第四庭  審判長法　官　劉慧芬
                                    法  官  郭惠玲
                                    法  官  李桂英
以上正本證明與原本無異。
如不服本判決，應於判決送達後10日內，向本院提出上訴狀。
    　　　　　　　　　　　　　　　　書記官　黃鈴容
中　　華　　民　　國　　95　　年　　12　　月　 　7　　日
